臺灣高等法院臺中分院刑事判決
110年度金上訴字第1795號
上  訴  人  臺灣苗栗地方檢察署檢察官
被      告  洪彥民



上列上訴人因被告加重詐欺等案件，不服臺灣苗栗地方法院110
年度訴字第211號中華民國110年8月19日第一審判決（起訴案號
：臺灣苗栗地方檢察署110年度偵字第717、1346號），提起上訴
，本院判決如下：
    主  文
原判決關於定執行刑部分撤銷。
洪彥民經原判決判處之如其附表編號1 至6「主文」欄所示之刑
，應執行有期徒刑壹年拾月。
    事實及理由
壹、程序事項：
一、本案審判範圍：民國110年6月16日修正公布、同年月18日施
    行之刑事訴訟法第348條規定：「上訴得對於判決之一部為
    之。對於判決之一部上訴者，其有關係之部分，視為亦已上
    訴。但有關係之部分為無罪、免訴或不受理者，不在此限。
    上訴得明示僅就判決之刑、沒收或保安處分一部為之。」同
    日修正公布、施行之刑事訴訟法施行法第7條之13規定「中
    華民國110年5月31日修正通過之刑事訴訟法施行前，已繫屬
    於各級法院之案件，於施行後仍適用修正前刑事訴訟法第34
    8條規定；已終結或已繫屬於各級法院而未終結之案件，於
    施行後提起再審或非常上訴者，亦同。」查本案係於上開規
    定修正施行後之110年10月6日繫屬本院，有臺灣苗栗地方法
    院（下稱苗栗地院）110年10月4日苗院麟雅刑禮110訴211字
    第23498號函上之本院收文戳章（本院卷第3頁）可考，是本
    案上訴之效力及其範圍，應依現行刑事訴訟法第348條規定
    判斷。又刑事訴訟法第348 條第3 項規定立法理由指出：「
    為尊重當事人設定攻防之範圍，並減輕上訴審審理之負擔，
    容許上訴權人僅針對刑、沒收或保安處分一部提起上訴，其
    未表明上訴之認定犯罪事實部分，則不在第二審之審判範圍
    。如為數罪併罰之案件，亦得僅針對各罪之刑、沒收、保安
    處分或對『併罰所定之應執行刑』、沒收、保安處分，提起上
    訴，其效力不及於原審所認定之各犯罪事實，此部分犯罪事
    實不在上訴審審查範圍」。故數罪併罰所定之應執行刑，依
    據現行法律的規定，已得不隨同其犯罪事實，而單獨成為上
    訴之標的，且於上訴人明示僅就執行刑上訴時，第二審法院
    即不再就原審法院所認定之犯罪事實為審查，而應以原審法
    院所認定之犯罪事實，作為論認原審所定執行刑妥適與否的
    判斷基礎。本件檢察官上訴書已陳明僅對量刑部分提起上訴
    ，其上訴理由並敘明原審僅定應執行刑有期徒刑1年6月，難
    認妥適等語。依前述說明，本院僅就原審判決所定執行刑妥
    適與否進行審理，至於原審判決其他部分，則非本院審查範
    圍，先予指明。
二、被告於第二審經合法傳喚，無正當之理由不到庭者，得不待
    其陳述，逕行判決，刑事訴訟法第371 條定有明文。被告洪
    彥民（下稱被告) 經本院合法傳喚，有被告個人戶籍資料查
    詢結果、本院送達證書、臺灣高等法院前案案件異動查證作
    、在監在押全國紀錄表（本院卷第133、135、137、161、19
    5頁）在卷可稽，被告無正當理由，於110 年12月14日審判
    期日未到庭，本院自得不待其陳述，逕行判決。　　
貳、本案據以審查執行刑妥適與否之原審所認定犯罪事實、罪名
    及宣告刑
一、犯罪事實：洪彥民與真實姓名年籍不詳之人共同意圖為自己
    不法所有，基於詐欺取財及隱匿詐欺所得去向之洗錢犯意聯
    絡，於109年7、8月間，在苗栗縣○○鎮麥當勞附近，將其申
    辦之中國信託商業銀行頭份分行帳戶(帳號000000000000號)
    存摺、提款卡（含提款密碼）、網路銀行帳號、密碼，以新
    臺幣（下同）15,000元代價交付予蕭凱文（涉嫌詐欺等罪嫌
    部分，另由臺灣苗栗地方檢察署檢察官起訴）、陳佳宏（綽
    號小胖，涉嫌詐欺等罪嫌部分，另行追加起訴），蕭凱文、
    陳佳宏取得上開帳戶資料後，交與其等所屬詐欺集團成員使
    用。嗣該詐欺集團所屬成員共同意圖為自己不法之所有，基
    於詐欺之犯意聯絡，由真實姓名年籍不詳之詐騙集團成員，
    於附表所示時間，以交友軟體或LINE聯絡附表所示賴霈蓉等
    人，以附表所示方式佯稱有投資理財獲利之機會云云，致賴
    霈蓉等人均陷於錯誤，依詐騙集團成員指示，匯出如附表所
    示金額至上開帳戶內，其後洪彥民依陳佳宏指示，將部分款
    項領出，而隱匿上開犯罪所得去向。
二、所犯罪名：被告就附表編號1 至6所為，均是犯刑法第339條
    之4 第1 項第2 款三人以上共同犯詐欺取財罪、洗錢防制法
    第14條第1 項之一般洗錢罪。
三、宣告刑：被告附表編號1 至6所示三人以上共同犯詐欺取財
    罪，分別判處附表編號1 至6「主文」欄所載之宣告刑。
參、上訴理由之論斷：
一、檢察官上訴意旨略以：原審判決既認被告應予非難譴責，且
    原審判決對被告所犯共同詐欺取財犯行，僅量處有期徒刑1年1
    月至1年3月不等之宣告刑，然經定執行刑結果，形式上雖未違
    反法定外部界限，但所定應執行刑刑度過輕，難收懲儆之效，
    且與近年來一罪一罰之立法目的不符；另被告迄今亦未賠償被害
    人任何金錢，造成被害人重大損失，僅定應執行有期徒刑1
    年6月應執行刑，顯難認妥適等語。
二、刑法第57條所例示應特別注意之事項，係要求法院應特予審
    酌此類事實及證據，是以除行為人個人未來的特別預防效用
    之外，亦應考量行為人所犯行為的評價，不能評價過度，但
    也不能評價不足。「評價過度」固屬違失，然「評價不足」
    則無異向社會大眾宣示「犯罪之成本僅為輕度刑罰」，將鼓
    勵其他（潛在）行為人以此手段多加侵害法益，而無從達成
    一般預防的刑罰政策；且被告之犯罪行為，在評價不足的情
    形下，亦無法透過刑罰手段適當矯治，促使被告在可能的將
    來好好反省自己的過錯，無法達到特別預防的目標，亦無法
    達成應報的刑罰觀點。又數罪併罰定應執行刑之裁量，應兼
    衡罪責相當及特別預防之刑罰目的，綜合考量行為人之人格
    及各罪間之關係，具體審酌各罪侵害法益之異同、對侵害法
    益之加重效應及時間、空間之密接程度，注意維持輕重罪間
    刑罰體系之平衡。除不得違反刑法第51條之外部界限外，尤
    應體察法律規範本旨，謹守法律內部性界限，以達刑罰經濟
    及恤刑之目的（最高法院108年度台 上字第4405、4408號判
    決意旨參照）。原判決就被告本案所犯6次加重詐欺取財罪
    定應執行有期徒刑1年6月，均在所犯各罪刑之最長期(即有
    期徒刑1年3月)以上，各刑合併之刑期(即有期徒刑7年1月)
    以下，固合於外部性界限，然刑法修正後已將連續犯、常業
    犯規定悉予刪除，改採一行為一罪一罰，審酌被告犯罪之次
    數、參與犯罪情節，及其未與本案任何被害人和解、賠償及
    各罪宣告刑均非量處法定最低刑度1年等情，認原判決就被
    告所量定之應執行刑，確有評價不足、有失衡平，不符比例
    與罪刑相當原則。檢察官上訴指摘原判決對被告量定之應執
    行刑偏輕而不當，為有理由。原判決定應執行刑部分既有上
    開可議之處，即屬無可維持，應由本院將原判決此部分撤銷
    改判。
三、爰就原審所量定如附表編號1 至6「主文」欄所載之宣告刑
    ，審酌被告本案行為，均係於109年9月7日至16日間所為，
    犯罪時間相當密接，犯罪手段、態樣及擔任之角色均相同，
    同為侵害財產法益，並非侵害不可代替或不可回復性之個人
    法益，並參諸刑法第51條第5 款係採限制加重原則，而非累
    加原則之意旨，以及被告參與情節及附表被害人所受財產損
    失及均未獲損害填補等情況，定其應執行刑如主文第二項所
    示。
四、本案檢察官既僅就定應執行刑部分提起上訴，本院已無從再
    就犯罪事實予以審究，業如前述，則臺灣嘉義地方檢察署檢
    察官110年度偵字第9190號、臺灣苗栗地方檢察署檢察官110
    年度軍偵字第23號移送併辦之犯罪事實，均無從併案審理，
    應退回另為適法之處理，併予敘明。　　
據上論斷，應依刑事訴訟法第371條、第369 條第1 項前段，判
決如主文。
本案經檢察官徐一修提起公訴，檢察官楊景琇提起上訴，檢察官
王清杰到庭執行職務。
中　　華　　民　　國　　111 　年　　1 　　月　　4 　　日
            刑事第十庭     審判長法　官   陳  宏  卿
                                 法　官   簡  芳  潔
                                 法　官   林  美  玲
以上正本證明與原本無異。
如不服本判決應於收受送達後20日內向本院提出上訴書狀，其未
敘述上訴理由者，並得於提起上訴後20日內向本院補提理由書（
均須按他造當事人之人數附繕本）「切勿逕送上級法院」。因疫
情而遲誤不變期間，得向法院聲請回復原狀。
                                 書記官   張  惠  彥
　　　　　　　　　　　　　　　　 
中　　華　　民　　國　　111 　年　　1 　　月　　4 　　日
附表：
編號 告訴人 詐騙時間及手法 轉帳時間 受騙金額 (新臺幣) 匯入 帳戶 主文 1 賴霈蓉 告訴人賴霈蓉於109年8月下旬，在嘉義市家中與自稱紅酒商之人LINE對話，對方佯稱因紅酒卡在海關，需提供位於臺灣之銀行帳戶供匯款至海關，待紅酒順利領出後，將匯還款項云云，致告訴人賴霈蓉陷於錯誤而匯款。 109年9月7日10點49分許、同日11點45分許 3萬元、3萬元（扣除李心榆匯入之4萬5,000元，損失為1萬5,000元） 洪彥民中國信託銀行帳戶（帳號：000000000000） 洪彥民犯三人以上共同詐欺取財罪，處有期徒刑壹年貳月。 2 戴妙如 告訴人戴妙如於109年7月31日19時許，在高雄市上網時在臉書網站認識一男子，嗣於同年9月14日，對方佯稱因係在香港從事內部數據統計經理，可使投資中彩券頭採，要求提供資金投入資金購買彩券云云，致告訴人戴妙如陷於錯誤而匯款。 109年9月15日11時59分許 3萬元 同上 洪彥民犯三人以上共同詐欺取財罪，處有期徒刑壹年貳月。 3 郭義茹 告訴人郭義茹於109年8月23日，在雲林縣以LINE與自稱高海峰之人對話，其佯稱係香港廣發證券行主管，可協助投資股票獲利云云，致告訴人郭義茹陷於錯誤而匯款。 109年9月11日11時10分許 10萬元 同上 洪彥民犯三人以上共同詐欺取財罪，處有期徒刑壹年參月。 4 程蘭婷 告訴人程蘭婷於109年8月26日0時26許，在高雄市住處加入SOUL交友軟體後，再以LINE與「期待未來」對話，對方佯稱其有協助上市公司「國肽生物科技北京公司」可收取回扣美元20萬元，然需先匯款入該公司在臺灣之帳戶云云，致告訴人程蘭婷陷於錯誤而匯款。 109年9月15日12時33分許、同日12時34分許 5萬元、4萬元 同上 洪彥民犯三人以上共同詐欺取財罪，處有期徒刑壹年參月。 5 李宜庭 告訴人李宜庭於109年9月10日，在宜蘭市住處加入TOKI交友軟體後，再以LINE與「海闊天空」對話，對方佯稱其為軟體工程師，有下注國際福彩彩券生財，詢問是否共同下注賺錢云云，致告訴人李宜庭陷於錯誤而匯款 109年9月16日18時58分許 5,000元 同上 洪彥民犯三人以上共同詐欺取財罪，處有期徒刑壹年壹月。 6 林文斌 告訴人林文斌於109年8月16日18時30分許，在臺北市下載TINDER交友軟體後，再以LINE與「CINDY」對話，對方佯稱可投資比特幣、美國黃金獲利云云，致告訴人林文斌陷於錯誤而匯款 109年9月11日13時29分許 2萬9,284元（起訴書誤載為2萬9,270元） 同上 洪彥民犯三人以上共同詐欺取財罪，處有期徒刑壹年貳月。